【裁判字號】    94,訴,682
【裁判日期】    951226
【裁判案由】    殺人未遂
【裁判全文】
臺灣桃園地方法院刑事判決               94年度訴字第682號
公  訴  人  臺灣桃園地方法院檢察署檢察官
被      告  戊○○
                    （現另案在臺灣桃園監獄執行）
選任辯護人  張仁興律師
上列被告因殺人未遂案件，經檢察官提起公訴（93年度偵字第15
808 號），本院判決如下：
    主  文
戊○○傷害人之身體，處有期徒刑捌月。藍波刀壹把（含扣案之
刀柄、刀套各壹支、未扣案之刀刃壹支），均沒收之。
    事  實
一、戊○○於民國93年9 月28日晚間8 時30分許，在桃園縣龜山
    鄉○○○路中正公園側門旁，偕同友人陳建安、吳玉山、歐
    陽龍共飲米酒，適有甲○○、乙○○偕同友人丁○○、丙○○、龔聖豐等10 餘人在中正公園內烤肉。戊○○飲用米酒1
    瓶後（意識仍清楚尚未達於精神耗弱之狀態），轉身前往上
    廁所時，在公園廁所旁，因酒後搭訕女子叫囂謾罵，與乙○○發生口角衝突，詎衝突結束後一會兒，戊○○，手持其隨
    身攜帶佩掛腰際之非管制之刀械藍波刀1 把（含刀套、刀柄
    、刀刃各1 支），衝向丙○○，作勢刺擊丙○○，丙○○見
    狀向後閃避，戊○○未刺到丙○○，乙○○、甲○○等人見
    狀旋上前徒手欲奪取該藍波刀且合力要將戊○○壓制，惟戊○○欲掙脫乙○○、甲○○等人之壓制，竟基於傷害人之身
    體之犯意，與乙○○、甲○○等人發生拉扯，並揮砍其手上
    所持之藍波刀，砍向乙○○、甲○○之身體、手臂，致乙○○受有左側頸部長2.5 公分、寬2 公分、深6 公分之深刺裂
    傷併左頸部皮下氣腫口之傷害，甲○○受有右手前臂長5 公
    分、寬2.5 公分、深2 公分撕裂傷即第4 、5 屈指肌腱斷裂
    之傷害，嗣乙○○、甲○○、龔聖豐、丁○○即合力將戊○○制服在地上，而該藍波刀於奪取過程中因力道過大，致刀
    刃與刀柄分離，刀刃遭丟棄在該公園水池內而未尋獲扣案。
    嗣經警據報前來處理而查獲，於翌日（即93年9 月29日）凌
    晨1 時10分許，測得戊○○呼氣酒精濃度每公升0.58毫克，
    並扣得該藍波刀之刀柄、刀套各1 支，始查悉上情。
二、案經告訴人甲○○、乙○○訴由桃園縣政府警察局龜山分局
    報請臺灣桃園地方法院檢察署檢察官偵查起訴。
    理  由
壹、證據能力部分：
一、按被告以外之人於審判外之言詞或書面陳述，除法律有規定
    者外，不得作為證據；又被告以外之人（包括證人、鑑定人
    、告訴人、被害人及共同被告等）於審判外之陳述雖不符刑
    事訴訟法第159 條之1 至之4 等4 條之規定，而經當事人於
    審判程序同意作為證據，法院審酌該言詞陳述或書面陳述作
    成時之情況，認為適當者，亦得為證據，刑事訴訟法第159
    條、第159 條之5 分別定有明文。查證人即告訴人乙○○、
    甲○○、證人丁○○、龔聖豐、陳建安、吳玉山、歐陽龍於
    警詢之言詞陳述及行政院衛生署桃園醫院、財團法人長庚紀
    念醫院林口分院（下稱長庚醫院）分別開立之診斷證明書之
    書面陳述，其性質均屬傳聞證據，且無符合同法第159 條之
    1 至之4 等前4 條之情形，經被告及辯護人於準備程序於警
    詢中同意上揭證人之證述及書面作為證據，是上揭證人之證
    述及書面陳述，具有證據能力。
二、次按，被告以外之人於偵查中向檢察官所為陳述，除顯有不
    可信之情況者外，得為證據，刑事訴訟法第159 條之1 第2
    項定有明文。偵查中對被告以外之人所為之偵查筆錄，性質
    上係屬傳聞證據。惟現階段刑事訴訟法規定檢察官代表國家
    偵查犯罪、實施公訴，依法其有訊問被告之權，證人且須具
    結，而實務運作時，檢察官偵查中向被告以外之人所取得之
    陳述，原則上均能遵守法律規定，不致違法取供，其可信度
    極高，職是，被告以外之人前於偵查中已具結而為證述，除
    反對該項供述得具有證據能力之一方，已釋明「顯有不可信
    之情況」之理由外，不宜以該證人未能於審判中接受他造之
    反對詰問為由，即遽指該證人於偵查中之陳述不具證據能力
    。查本件證人甲○○、乙○○、龔聖豐、丁○○、陳建安於
    檢察官偵查中依法具結為陳述，並無證據顯示檢察官在偵查
    時有不法取供之情形，亦查無證據顯示上開證述有顯不可信
    之情況，依上開說明，證人甲○○、乙○○、龔聖豐、丁○○、陳建安於偵查中之證言自具有證據能力。
  (三)按除有顯不可性之情況外，從事業務之人於業務上或通常業
    務過程所須製作之紀錄文書得作為證據，刑事訴訟法第159
    條之4 亦定有明文。本案卷附長庚醫院林口分院、仁義醫院
    各出具之告訴人之病歷，乃醫護人員即從事業務之人於通常
    業務過程中所製作之紀錄文書，依前揭規定，自得作為證據
    。
貳、實體部分：
一、上揭犯罪事實，業據被告戊○○於本院審理時坦承不諱。惟
    辯護人為被告辯護意旨略以：被告係因酒後與告訴人等發生
    衝突，因遭追打而持刀亂揮以求自衛，且被告雖經鑑定未達
    於精神耗弱之程度，然其當時呼氣酒精濃度已達每公升0.58
    毫克，其對外界之判斷辯識能力仍應較一般人為低，請求減
    輕其刑云云。
二、被告於前揭時、地持刀砍傷乙○○、甲○○，致乙○○受有
    左側頸部長2.5 公分、寬2 公分、深6 公分之深刺裂傷併左
    頸部皮下氣腫口之傷害，甲○○受有右手前臂長5 公分、寬
    2.5 公分、深2 公分撕裂傷即第4 、5 屈指肌腱斷裂之傷害
    等情，業據證人即告訴人乙○○、甲○○、證人龔聖豐於偵
    查時證述明確，證人丁○○於本院審理時證述綦詳，以及證
    人陳建安、吳玉山、歐陽龍於警詢時證述明確，並有行政院
    衛生署桃園醫院診斷證明書（見偵卷第29頁、第59頁）、長
    庚醫院診斷證明書2 份（見偵卷第30頁）、酒精濃度測定值
    表（見偵卷第31頁）、仁義醫院診斷證明書（見偵卷第60
    頁）、行政院衛生署桃園醫院93年11月8 日桃醫秘字第0930
    008697號函（見偵卷第66頁）、仁義醫院於93年11月9 日九
    十三仁字第0931109 號函暨檢附之病歷資料（見偵卷第72頁
    至第74頁）、長庚醫院93年11月23日 (93) 長庚院法字1208
    號函（見偵卷第76頁）、行政院衛生署療養院精神鑑定報告
    書各1 份在卷可稽，且有扣案之刀柄、刀套各1 支可按。堪
    信為真實。
三、辯護人雖為被告辯護稱：被告係基於自衛始拿刀揮砍告訴人
    云云。又按正當防衛係對於現在不正之侵害防衛自己或他人
    之權利者而言，倘彼此互毆，必以一方初無傷害之行為，因
    排除對方不法之侵害而加以反擊，始得以正當防衛論（最高
    法院17年上字第686 號判例、88年度台上字第407 號判決意
    旨參照）。本案證人丁○○於偵查時及本院審理時證稱：當
    天我們在那烤肉，因乙○○與被告互看不順眼而對罵，互罵
    當時乙○○站在涼亭，被告在涼亭往廁所方向走的走道上，
    然後被告就離開，沒有多久，被告就走回來，被告看到離他
    最近的我哥哥丙○○時，就從後腰拿出藍波刀1 把，並要刺
    我哥哥，不過沒有刺到，我、乙○○、甲○○等人就要去壓
    制他，被告有反抗並拿刀亂揮等語（見95年4 月18日審判筆
    錄）；且證人李建國於警詢時證述：被告持藍波刀要砍殺和
    我們一起烤肉的朋友，我見狀就上前勸阻並被告手持藍波刀
    奪下，然後我、丁○○、龔聖豐合力將被告壓制在地上，後
    來警察就來到現場等語（見警卷第15頁）；證人乙○○於警
    詢時證稱：我與一群朋友在中正公園內烤肉，我不知為何原
    因，被告就手持刀子突然走向我們的方向砍來，當時我見狀
    就與朋友一起衝向被告身上奪刀，當我朋友壓制被告在地上
    時，我要去奪刀，戊○○持刀向我肩胛骨砍來等語；證人歐
    陽龍於警詢時證稱：我當時以為被告去廁所，但沒多久發現
    被告在廁所旁與人發生肢體衝突，然後我去勸架，才發現有
    人說被告拿刀子，且雙方身上均有血跡等語（見偵卷第27頁
    ）；證人歐陽龍於警詢時證稱：我當天晚上約7 時許在中正
    公園與被告、吳玉山、陳建安一起喝酒，約喝了半小時後，
    被告獨自去上廁所，其餘人就繼續喝酒，等我聽到廁所那邊
    有吵鬧聲，看到戊○○手拿著刀子向人揮舞及扭打在一起等
    語（見偵卷第28頁、第29頁）；證人甲○○又於檢察官偵查
    時具結證稱：當時我們在烤肉，烤到一半我去買小孩子的煙
    火，回來時在我們烤肉的地方有看到被告後面有站2 個人，
    但該2 人並沒有動手，被告在那邊亂罵，我有問被告要作何
    事，被告說沒事，並轉身馬上從腰際拿出藍波刀出來，刀刃
    另外一邊有鋸齒狀，被告拿刀亂揮叫囂，但沒有針對特定人
    ，過一陣子，被告先追我朋友我不知道他名字，不過被告追
    不到我朋友，我、龔聖豐、丁○○、乙○○四人過去要搶刀
    子，而被告突然轉身就砍到離他最近的乙○○，當時乙○○
    尚未與被告有身體接觸，我就上前去搶刀，被告就把刀子拿
    起並要正面攻擊我等語明確（見偵卷第53頁）；足認本案被
    告先持刀欲砍向丙○○，仍未刺到，告訴人乙○○、甲○○
    等人見狀欲上前去制服被告，與被告發生肢體衝突，被告遂
    持刀揮砍，對被告而言，並無現時不法之侵害存在，則被告
    並非就不法侵害加以反擊，自不得主張持藍波刀砍中告訴人
    脖子、手臂之舉係正當防衛。從而，辯護人所辯，不足採信
    。
四、被告雖於本院審理時辯稱：不知道刀子刺到人云云，而被告
    於員警查獲後雖測得其呼氣酒精濃度達每公升0.58毫克，有
    酒精濃度測定值表1 份在卷可稽。證人丁○○證稱：被告與
    乙○○互罵時，滿臉通紅，全身酒氣，走路有一點搖晃，離
    開後又再度回來時走路並沒有搖晃，被我們制伏時，也沒有
    說話，警察到來時，我們就將他交給警察，警察就架著被告
    帶被告走等語（見本院95年4 月18日審判筆錄）；且證人即
    員警己○○於本院審理時證稱：我到現場看到被告被壓制住
    ，但是採蹲姿，有3 、4 個人用手按住他身上，現場有很多
    人都有喝酒，所以酒味很重，但是我無法就被告1 人分辨身
    上的酒味濃厚，我們靠近被告時也跟著用手按住被告的身體
    ，我1 手用無線電叫救護車，這時蹲在地上的被告忽然呼喊
    他沒有殺人，就起身往前跑，跑了7 、8 步，就被我及被害
    人這邊的人2 人一起壓在地上，等候支援的員警到來等語（
    見本院95年4 月1 日審判筆錄）；證人即員警庚○○於本院
    審理時證稱：我有到現場處理本案，被告被很多人壓在地上
    ，被告身上有酒味，但精神還算正常，我是依據被告沒有喝
    醉倒在地上而判斷被告精神正常等語；又被告於本院審理時
    亦自承：我當時知道警察在場，我知道我為何被壓在地上是
    因為有很多人打我，因為我跟他們相罵，所以他們才打我，
    這些都是在現場就稍微知道等語；況被告又自陳：我當天要
    去中正公園烤肉，因該處治安不好，所以我帶刀去防衛等語
    （見95年5 月16日審判筆錄）。綜上可知，被告於發生口角
    離開後又折回被害人等人所在之處，將其原繫於腰際間之藍
    波刀抽出，持刀欲刺向丙○○時，走路並無搖晃，亦無多話
    之情形，於員警到來抓住被告時，被告亦知員警到來且欲逃
    脫，並表示其未殺人等情甚明。再者，經本院將被告送行政
    院衛生署桃園療醫院作精神鑑定結果，認「涉案時之精神狀
    態，疑未達精神耗弱之程度。」，此有該院95年10月12日桃
    療醫字第0950005472號函檢送之精神鑑定報告書1 份在卷可
    稽；足認被告於行為時並未達精神耗弱之程度，且如上所述
    ，亦無明顯證據顯示，被告有因酒精之影響致其辨識持刀傷
    人之行為違法或依其辨識而行為之能力顯較一般人為低之情
    形。辯護人雖辯稱被告因酒醉致其辨識行為違法或依其辨識
    而行為之能力，顯著減低之情形，不足採信。
六、至公訴意旨認被告持刀傷害告訴人乙○○、甲○○之行為，
    係涉犯刑法第271 條第2 項、第1 項殺人未遂罪嫌，無非係
    以證人甲○○於偵查時證述：當時一行人在該公園內烤肉，
    被告酒醉後在旁亂罵，並轉身自腰際處拿出藍波刀亂揮叫囂
    ，伊與乙○○等人見狀欲上前奪下該刀，被告旋即持刀砍向
    近身之乙○○等語，以及乙○○所受傷害部位為左側頸部屬
    人體之致命部位等為其論據。惟按刑法殺人未遂與傷害之區
    別，本視加害人有無殺意為斷，被害人受傷之程度，被害人
    受傷處所是否為致命部位，及傷痕多寡，輕重如何，僅足供
    認定有無殺意之參考，究不能據為區別殺人未遂與傷害之絕
    對標準，故不能僅因被害人受傷之位置係屬人體要害處，即
    認定加害人自始即有殺害被害人之犯意，最高法院著有90年
    度台上字第1897號判決可資參照；是如加害人無殺人之意思
    ，縱加害人所持用以攻擊者為足以致人於死之兇器，或被害
    人受傷部位為人體之要害處，仍不能論以殺人刑責。經查：
  (一)告訴人甲○○、乙○○遭被告持刀砍傷，致乙○○受有左側
    頸部長2.5 公分、寬2 公分、深6 公分之深刺裂傷併左頸部
    皮下氣腫口之傷害經手術後住院觀察，已無生命危險；甲○○受有右手前臂長5 公分、寬2.5 公分、深2 公分撕裂傷即
    第4 、5 屈指肌腱斷裂之傷害，經縫合手術救治，有上揭診
    斷明書4 份、行政院衛生署桃園醫院93年11月8 日桃醫秘字
    第0930008697號函（見偵卷第66頁）、仁義醫院於93年11月
    9 日九十三仁字第0931109 號函暨檢附之病歷資料（見偵卷
    第72頁至第74頁）、長庚醫院93年11月23日 (93) 長庚院法
    字1208號函（見偵卷第76頁）各1 份在卷可稽，又乙○○所
    受之左頸部深割裂傷依其病情評估，研判傷勢應為由上往下
    之刺傷，有長庚醫院95年3 月9 日長庚法字第0104號函在卷
    可稽；且證人即告訴人乙○○於警詢時證稱：被告手持刀子
    突然走向我們的方向砍來，當時我見狀就與朋友一起衝向被
    告要去奪刀，當我壓制在地上時，要奪刀時，被告就手持刀
    子向我肩胛骨砍來，然後我就被刺中等語；證人乙○○於檢
    察官偵查時證稱：在我們與被告搶刀子的過程中，我被砍到
    左邊的脖子等語；足認被告當時係持刀欲砍向乙○○之肩胛
    骨，而肩胛骨並非屬人體之要害，嗣因乙○○等人欲壓制被
    告，雙方發生拉扯，或乙○○之閃躲，被告手持之刀子始砍
    到乙○○之左脖子等情，雖乙○○受傷部分為脖子是人體之
    要害，如受有傷害恐危及生命，但難尚以此遽認定被告即有
    殺人之故意。又被告持刀砍傷甲○○之右前臂，右前臂並非
    人體要害部分，且證人即告訴人甲○○於偵查時證稱：係因
    為要上前搶被告手上之刀子，遭被告持刀正面攻擊，我的右
    手被被告的刀子插進去，我仍然伸手去搶刀子並抓著被告的
    2 隻手，龔聖豐、徐偉國及我就抓被告身體而我們就把被告
    壓在地上並報警等語（見偵卷第53頁）；且證人丁○○於警
    詢及檢察官偵查時均證稱：當被告靠近我哥哥丙○○時，我
    發覺有異，還來不及反應，就看見他從背後腰際拿出藍波刀
    欲刺向我哥哥，然後我與我朋友馬上衝去奪刀，我哥哥並未
    被被告刺到，我與我朋友甲○○、乙○○、龔聖豐等人上前
    一起壓制被告，被告有反抗並拿刀亂揮，有揮到乙○○、甲○○，我們合力將被告制伏等語；證人丁○○於本院審理時
    復證稱：被告以右手握刀，左手雖然已經被壓制了，但右手
    握著刀有揮舞的動作，而乙○○在壓制被告之前並沒有受傷
    ，在壓制被告以後才發現乙○○受傷，我看到甲○○壓制被
    告時，有被被告手上的刀劃到等語；足認乙○○、甲○○所
    受之傷害，是於其2 人與丁○○等人要壓制被告及搶被告手
    上刀子時始被砍傷，而丙○○並未受有傷害；再參以被告與
    告訴人等一群人互不認識，素無仇隙怨懟，僅因一時酒後發
    生口角，看對方不順眼，始持刀向乙○○等一群人尋釁，彼
    此間既無深仇大恨，因乙○○等人要壓制被告並奪刀，被告
    為要掙脫乙○○等人之壓制，遂持刀揮砍向告訴人乙○○、
    甲○○，目的在於掙脫，並不需要致乙○○等人於死始可達
    到其目的。綜合上揭情形，足被告應無要致告訴人於死之主
    觀之意思，尚難謂其有殺人之故意。雖證人乙○○於檢察官
    偵查時證稱：被告有說要我死，並作勢要砍我云云。然證人
    丁○○證稱：被告與乙○○對罵離開後再度向我們走過來時
    ，沒有說話等語，與證人乙○○於警詢、檢察官偵查時證稱
    被告有說要我死等語不符，則被告是否有曾說要乙○○死云
    云即有疑義，故乙○○證稱被告有說要我死云云，不足以認
    定被告確有殺人之犯意。另證人甲○○、乙○○於警詢時均
    證稱：被告是要致我於死沒錯云云，是證人個人主觀感受及
    其臆測之詞，尚難據此認定被告確有殺人之故意。
  (二)另證人丁○○於本院審理時證稱：我看到被告拿刀作刺擊我
    哥哥的動作時，就上前要壓制被告，但沒有成功，被告就轉
    身往回跑，我們從後面追被告，甲○○從後面第一個要追近
    被告，要抓住被告，卻讓被告掙脫，被告掙脫後繼續往前跑
    ，緊接著，甲○○又繼續追近抓住被告並把被告壓制在地上
    ，我們的人就接二連三的靠上去要把被告制服在地上，亦而
    於第一、二次未壓制成功過程中，被告並沒有拿刀嚇阻我們
    ，只有亂揮，且並未針對特定人，將被告壓制後，被告緊握
    著刀不放，所以我們抓住被告的手，用力與地上摩擦，把刀
    刃給折斷了，刀刃被丟到公園池子，我們制伏被告後被告沒
    有說話等語明確。足認被告被制伏後至刀子把奪下前，手上
    仍緊握著刀，但並未再向告訴人再為砍殺。
  (三)綜上所述，被告於上揭時、地持藍波刀傷害告訴人，致告訴
    人受有上揭傷害之事實，雖可認定，惟被告與告訴人素不認
    識亦無仇隙怨懟，僅因一時口角而發生肢體衝突，於告訴人
    要壓制被告及奪刀過程中，被告為求掙脫始揮刀致告訴人李
    世文受有右前臂長5 公分、寬2.5 公分、深2 公分撕裂傷即
    第4 、5 屈指肌腱斷裂之傷害，而右前臂並非屬人體要害，
    又告訴人李建國左脖子受有深割裂傷之傷害，雖脖子是屬人
    體要害，但李建國所受之傷害經送醫手術後無生命危險，被
    告被壓制後雖有緊握刀不放，然並未再持刀砍殺乙○○等情
    狀綜合判斷，堪認被告尚無必致告訴人於死之殺人犯意，因
    係基於傷害犯意甚明，是被告本件傷害犯行，洵堪認定。起
    訴意旨認被告係基於殺人故意而為本件犯行，尚有誤會，另
    被告前揭辯解，亦不足採。從而，本案事證明確，自應依法
    論科。
五、查被告行為後，如附表所示之相關法律均業經變更，並俱於
    95年7 月1 日施行，玆經整體比較結果，裁判時法並未較為
    有利，從而依刑法第2 條第1 項規定，自應適用各該行為時
    法，亦即修正前刑法。核被告所為，係犯修正前刑法第277
    條第1 項之普通傷害罪。公訴意旨認被告所犯係刑法第271
    條第2 項、第1 項之殺人未遂罪嫌，容有未洽，已如前述，
    惟起訴之基本社會事實同一，本院自得加以審理，並變更起
    訴法條為修正前刑法第277 條第1 項之傷害罪。被告以一傷
    害行為同時致告訴人乙○○、甲○○受傷，被告所犯2 傷害
    罪係一行為觸犯數罪名，屬想像競合，應從一重之刑法第27
    7 條第1 項傷害罪處斷。爰審酌被告因酒後與人發生口角細
    故，即持刀尋釁，傷害告訴人，其所為誠屬不該，且事後迄
    今尚未與告訴人和解並賠償告訴人所受損害，惟念其犯後坦
    承犯行，及其動機、目的、犯罪手段及告訴人所受傷勢等一
    切情狀，量處如主文所示之刑，以示懲儆。扣案之刀柄、刀
    套各1 支為供被告犯罪所用之物且為被告所有，業據被告供
    明在卷，爰依修正前刑法第38條第1 項第2 款規定宣告沒收
    之。另未扣案之藍波刀之刀刃業經遭人丟棄至中正公園水池
    中，雖未尋獲，然並無證據證明於物理上已滅失而不存在，
    故一併依修正前刑法第38條第1 項第2 款規定宣告沒收之。
據上論斷，應依刑事訴訟法第299 條第1 項前段、第300 條，刑
法第2 條第1 項前段、修正前刑法第277 條第1 項、第55條、第
38條第1 項第2 款，罰金罰鍰提高標準條例第1 條前段，判決如
主文。
本案經檢察官柯怡如到庭執行職務。
中    華    民    國    95    年    12    月    26    日
                    刑事第五庭審判長法  官  潘政宏
                                    法  官  邱滋杉
                                    法  官  陳月雯
如不服本判決，應於判決送達後10日內，向本院提出上訴狀。
以上正本證明與原本無異。
                                    書記官  吳瓊英
中    華    民    國    96    年    1     月    3     日
┌───────────────────────────────────────────────┐
│附表：                                                                                        │
├──────┬─────────────┬─────────────┬───────┬────┤
│相關變更條文│行為時法（下稱舊法）之內容│裁判時法（下稱新法）之內容│比  較  理  由│備    註│
├──────┼─────────────┼─────────────┼───────┼────┤
│【罰金刑貨幣│依法律應處罰金、罰鍰者，就│中華民國94年1 月7 日法修正│刑法之貨幣單位│經按現行│
│單位之變更】│其原定數額得提高為2 倍至10│施行後，刑法分則編所定罰金│由「元（指銀元│法規所定│
│罰金罰鍰提高│倍（刑法乃係定明10倍）。第│之貨幣單位為新臺幣。94年1 │）」變更為「新│貨幣單位│
│標準條例第1 │1 條所定得提高倍數之規定，│月7 日刑法修正時，刑法分則│臺幣」，且刑法│折算新臺│
│條前段、第5 │於本條例修正後制定之法律，│編未修正之條文定有罰金者，│分則之罰金數額│幣條例第│
│條→刑法施行│不適用之；本條例修正前公布│自94年1 月7 日刑法修正施行│，亦視該分則先│2 條之規│
│法第1 之1條 │之法律，於本條例修正後修正│後，就其所定數額提高為30倍│前曾修正與否，│定折算後│
│第1 項、第2 │其罰金罰鍰數額或法律經全部│。但72年6 月26日至94年1 月│而分別提高3 或│等值，是│
│項          │修正而其罰金罰鍰數額未予變│7 日新增或修正之條文，就其│30倍。        │以新法並│
│            │更者，亦同。              │所定數額提高為3 倍。      │              │未較有利│
│            │                          │                          │              │。      │
├──────┼─────────────┼─────────────┼───────┼────┤
│【罰金刑下限│罰金：（銀元）1 元以上。  │罰金：新臺幣1000元以上…。│罰金刑之下限，│舊法有利│
│之變更】刑法│                          │                          │由銀元10元（亦│        │
│第33條第5款 │                          │                          │經提高）即新臺│        │
│            │                          │                          │幣30元，提高為│        │
│            │                          │                          │新臺幣1000元  │        │
├──────┼─────────────┴─────────────┴───────┴────┤
│整體比較結果│舊法罰金刑下限較低，顯較有利。                                                  │
└──────┴────────────────────────────────────────┘
附錄本案論罪法條：
修正前刑法第277條第1項
（普通傷害罪）
傷害人之身體或健康者，處3 年以下有期徒刑、拘役或1 千元以
下罰金。


司法院資訊處製作；財團法人民間司法改革基金會備份。
